【裁判字號】    90,交上訴,73
【裁判日期】    900705
【裁判案由】    公共危險等
【裁判全文】
臺灣高等法院刑事判決                  九十年度交上訴字第七三號
    上  訴  人
    即  被  告  乙○○
右上訴人，因公共危險等案件，不服臺灣板橋地方法院九十年度交訴字第二三號，中
華民國九十年四月二十三日第一審判決（起訴案號：臺灣板橋地方法院檢察署九十年
度偵字第四五六號）提起上訴，本院判決如左：
    主      文
原判決關於過失傷害及肇事致人受傷而逃逸暨定執行刑部分撤銷。
乙○○從事業務之人，因業務上之過失傷害人，累犯，處有期徒刑肆月，又駕駛動力
交通工具肇事，致人受傷而逃逸，累犯，處有期徒刑捌月，應執行有期徒刑拾月。
    事      實
一、乙○○以駕駛計程車載客營利為業，乃從事駕駛業務之人，曾於民國八十年間因
    侵占案件，經臺灣臺北地方法院判處有期徒刑五月確定，於八十年十二月十二日
    執行完畢；又於八十一年間因過失傷害案件，為臺灣臺北地方法院判處有期徒刑
    三月確定，於八十二年二月十五日易科罰金執行完畢（以上均不構成本案累犯）
；復於八十五年間因侵占案件，經臺灣臺北地方法院判處有期徒刑八月確定，於
    八十五年八月十八日執行完畢，素行紀錄不佳，猶不知戒慎，明知其自八十九年
    十二月十八日十八時許起至二十一時許止，在臺北縣板橋市區○路八十二號「羊
    肉發」海產店中飲用啤酒若干後，明知已達酒醉不能安全駕駛動力交通工具之程
    度，仍駕駛紅螞蟻交通有限公司所有車牌號碼Ｅ八－八一○號營業小客車，沿臺
    北縣板橋市○○路往臺北方向（乙○○此部分酒醉後不能安全駕駛之犯行，業經
    判決確定），於同日晚上九時四十分許，行經臺北縣板橋市○○路○段與懷仁街
    交岔路口時，本應注意駕車行進中，應注意車前狀況，並隨時採取必要之安全措
    施，而依當時情形並無不能注意之情事，仍因酒後反應與判斷能力降低，疏於注
    意車前狀況，亦未隨時採取必要之安全措施，而追撞騎乘車牌號碼ＵＴＧ－一二
    二號輕型機車於其前方同向行駛之甲○○，造成甲○○倒地受有背挫傷、肩及右
    手肘上臂挫傷、脊椎扭傷及拉傷肌膜炎等傷害（起訴書僅概略記載脊椎受傷，應
    予更正），詎乙○○於肇事後為逃避責任，竟另行起意，將甲○○扶至路旁，未
    報警處理或將之送醫，即逕行駕駛前開營業小客車逃逸離去；嗣於同日二十二時
    十五分許，在臺北縣板橋市○○路○段二二○號為警循線查獲，乙○○於同日二
    十二時二十一分許，經警以酒精測定器測試其呼氣酒精濃度結果，其呼氣所含酒
    精濃度尚達每公升一點零八毫克。
二、案經甲○○訴由臺北縣警察局海山分局移請臺灣板橋地方法院檢察署檢察官偵查
    起訴。
    理      由
一、訊據上訴人即被告乙○○酒後駕駛車牌號碼Ｅ八─八一○號營業小客車行經右開
    時地時，因疏於注意車前狀況而自後追撞同向前行由告訴人甲○○所騎乘之車號
    ＵＴＧ─一二二號機車，使告訴人甲○○因而倒地受有右述傷害之事實，迭據被
    告乙○○於警訊及偵審時坦承不諱，核與告訴人甲○○指訴之情節相符，且經證
    人即現場目擊者陳慧煌於警訊時證述在卷，並有道路交通事故調查報告表、車損
    與事故現場照片、酒精濃度測試報告單、西園醫院八十九年十二月二十九日西診
    證字第○一五四○五號診斷證明書及馬偕紀念醫院八十九年十二月二十六日診斷
    證明書等在卷可資佐證，被告肇事後，於八十九年十二月十八日晚上十時十五分
    許（於當晚九時四十分許肇事）為警循線查獲，而於當晚十時二十一分許接受呼
    氣酒精濃度檢測結果，呼氣所含酒精濃度尚達每公升一點零八毫克，不僅遠逾道
    路交通安全規則第一百十四條第二款所定飲酒後其吐氣所含酒精成份零點二五毫
    克以上者不得駕車之標準，猶見其於八十九年十二月十八日二十一時四十分許肇
    事前駕車，呼氣酒精濃度應較每公升一點零八毫克為高，參酌德國、美國之認定
    標準，對於呼氣中酒精濃度已達每公升零點五五毫克（○、五MG/L）或血液中酒
    精濃度達百分之零點一一以上者，肇事率為一般正常人之十倍，已達「不能安全
    駕駛」之標準，呼氣中酒精濃度達每公升零點八五毫克（○、八五MG/L）或血液
    中酒精濃度達百分之零點一七以上者，肇事率更為一般人之五十倍（見法務部八
    十八年五月十八日法檢字第○○一六六九函，載法務部公報第二二八期第二十七
    頁至第二十八頁，及參酌卷內身體酒精濃度與肇事率關係表），且被告於警訊及
    原審法院審理時自承於酒後開車時意識不清醒、精神狀況不佳云云，而告訴人甲
    ○○亦指述於事故發生後聞到被告身上有濃烈酒味云云，足見被告於肇事時，顯
    已因飲酒過量而至酒醉不能安全駕車之程度。而汽車行駛時，駕駛人應注意車前
    狀況，並隨時採取必要之安全措施，道路交通安全規則第九十四條第三項定有明
    文，此為汽車駕駛人駕駛汽車時應盡之注意義務，依卷附之道路交通事故調查報
    告表及現場相片所示，事故發生時天候雨、路面濕潤，然夜間有照明、視距良好
    、道路形態為直路、無缺陷、無障礙物，被告於偵查中亦承認視距良好、無障礙
    （見偵查卷第十七頁背面），當無不能注意之情事，彼時倘被告能於駕駛時注意
    車前狀況，並隨時採取必要之安全措施，應不致直接追撞於其正前方同向行駛之
    被害人，發生被害人身體受有傷害之結果，詎其疏於注意車前狀況，未隨時採取
    必要之安全措施，造成被害人被撞受傷，其有過失甚明，且被告之過失行為與告
    訴人所受傷害間有相當因果關係。又被告以駕駛營業小客車載客營利為業，此據
    被告供明在卷，告訴人甲○○及證人陳慧煌亦指述被告係駕駛營業小客車肇事，
    是被告乃從事駕駛業務之人，其於從事駕駛業務中肇事致人受傷，則被告因業務
    上之過失致人受傷之犯行，事證明確，洵堪認定。
二、訊據上訴人即被告乙○○否認有於右揭時地肇事後置告訴人甲○○於不顧而逃逸
    之犯行，辯稱：伊下車問甲○○有無怎樣，她說沒有怎麼樣，伊才開車離去云云
    。然查告訴人甲○○騎乘機車行經臺北縣板橋市○○路○段與懷仁街交岔路口，
    於欲左轉懷仁街之際，在該交岔路口中央突遭被告自後追撞因而彈起倒地，被告
    雖下車將告訴人扶至路旁，然不顧告訴人受傷疼痛難耐及送醫之請求即駕車離去
    等情，此據告訴人於警訊及偵審時指述綦詳（見偵查卷第六頁背面、第三十一頁
    背面、原審卷第二十五頁正面、本院九十年六月二十二日訊問筆錄），而證人陳
    慧煌於警訊時供證：「當時我目睹車禍，車輛均由中山路二段（板橋往臺北方向
    ）行駛，行至懷仁街口，營（業）小客車Ｅ八－八一○號撞上輕機車ＵＴＧ－一
    二二號，當場輕機車駕駛人連車飛高離地摔倒，營（業）小客車Ｅ八－八一○號
    駕駛人便下車，將車號ＵＴＧ－一二二號（機車）及受傷騎士扶至路旁，有交談
    後便上車，駕車離去往懷仁街方向離去，我馬上向前問受傷騎士是否有向警方報
    案」等語（見偵查卷第七頁背面），堪認告訴人之指述為真，且參酌前開診斷證
    明書所載被害人甲○○之傷勢及車損照片所示，事故發生後，被害人所騎乘之機
    車車牌業已變形扭曲，被告所駕駛之營業小客車右前側保險桿烤漆有剝落之跡，
    足見被害人騎乘機車遭被告所駕駛之營業小客車猛烈撞擊後，曾彈離地面，並致
    被害人受有背挫傷、肩及右手肘上臂挫傷、脊椎扭傷及拉傷肌膜炎等傷害，被害
    人受此傷害，豈有拒絕受援，不願就醫之理﹖任何人見此情況發生，亦絕不致堅
    信被害人未受何傷害而無送醫診治之需，矧汽車駕駛人，駕駛汽車肇事致人受傷
    或死亡，應即採取救護或其他必要措施，並向警察機關報告，不得駛離，道路交
    通管理處罰條例第六十二條第一項前段亦有明文，被告為領有職業小型車駕駛執
    照之職業駕駛人，對此法定義務尤無從諉為不知，何況被害人已表達因疼痛難耐
    亟需送醫之意願，被告亦自承確知被害人之脊椎受傷一事（見偵查卷第十八頁）
    ，毫無誤認傷勢輕微而無需送醫之可能性存在，被告竟辯稱聞被告答稱無送醫之
    需，便駕車離去，非肇事逃逸云云，顯然與事實不符，亦與人情事理相悖。且查
    刑法之肇事致人死傷逃逸罪，係以處罰肇事後逃逸之駕駛人為目的，俾促使駕駛
    人於肇事後能對被害人即時救護，以減少死傷，是該罪之成立祗以行為人有駕駛
    動力交通工具肇事，致人死傷而逃逸之事實為已足，至行為人之肇事原因，是否
    有過失如何，則非所問。被告駕車追撞告訴人騎乘之機車，使告訴人倒地受傷，
    被告雖曾下車察看，惟隨即置告訴人於不顧而駕車離去，其肇事致人受傷而逃逸
    之犯行，事證明確，洵堪認定。
三、核被告所為，係犯刑法第二百八十四條第二項前段之業務過失傷害罪及刑法第一
    百八十五條之四之駕駛動力交通工具肇事致人受傷而逃逸罪。被告酒醉駕車而致
    人受傷，依法應負刑事責任，所犯業務過失傷害罪部分，應依道路交通管理處罰
    條例第八十六條第一項規定加重其刑。被告於八十五年間因侵占案件，經臺灣臺
    北地方法院判處有期徒刑八月確定，於八十五年八月十八日執行完畢，有臺灣高
    等法院檢察署刑案紀錄簡覆表在卷可憑，其於五年以內再犯上開有期徒刑以上各
    罪，為累犯，均應依刑法第四十七條規定加重其刑。被告所犯業務過失傷害罪部
    分，既有酒醉駕車致人受傷及累犯兩種刑之加重事由，應遞予加重。被告所犯上
    開二罪，罪名互異，一為過失犯，一為故意犯，犯意各別，應予分論併罰。原審
    就被告上述犯行據以論罪科刑，固非無見，惟查，原審以被告犯後均未能賠償被
    害人損失，毫無悛悔之意，資為審酌被告量刑之情狀，並從重量刑，然查被告於
    原審判決後，嗣已與被害人達成民事上和解，分期賠償被害人之損害，有調解程
    序筆錄影本一份在卷可參，告訴人於本院調查時亦表示不予追究之意，是原審據
    以量處被告刑罰之情狀既已有所變更，所量處被告之刑罰即有未當，是被告上訴
    意旨否認有肇事後逃逸之犯行，固無理由，惟其指摘原審量刑過重，非無理由，
    則原判決關於過失傷害及肇事致人受傷而逃逸之部分既有可議，自應與定執行刑
    部分併予由本院撤銷改判。爰審酌被告之素行、酒後已不能安全駕駛車輛，竟猶
    駕車，致肇事故，漠視其他用路人之生命、財產安全，肇事後復不思救助被害人
    ，反逃逸離去，陷被害人於無助之虞，行為可議、被害人所受傷害情形及被告犯
    罪後已知悔悟等一切情狀，分別量處如主文第二項所示之刑，並定其應執行之刑
    。
據上論斷，應依刑事訴訟法第三百六十九條第一項前段、第三百六十四條、第二百九
十九條第一項前段，刑法第一百八十五條之四、第二百八十四條第二項前段、第四十
七條、第五十一條第五款，道路交通管理處罰條例第八十六條第一項，罰金罰鍰提高
標準條例第一條前段，判決如主文。
本案經檢察官林炳雄到庭執行職務。
中    華    民    國    九  十    年       七       月        五        日
                          臺灣高等法院刑事第三庭
            審判長法  官  張  連  財
                                    法  官  李  英  勇
                                    法  官  張  傳  栗
右正本證明與原本無異。
公共危險部分如不服本判決應於收受送達後十日內向本院提出上訴書狀，其未敘述上
訴之理由者並得於提起上訴後十日內向本院補提理由書（均須按他造當事人之人數附
繕本）。
過失傷害部分不得上訴。
                                    書記官  王  秀  雲
中    華    民    國    九  十    年       七       月        九        日
附錄：本案論罪科刑法條全文
刑法第一百八十五條之四
駕駛動力交通工具肇事，致人死傷而逃逸者，處六月以上五年以下有期徒刑。
刑法第二百八十四條第二項
因過失傷害人者，處六月以下有期徒刑、拘役或五百元以下罰金。致重傷者，處一年
以下有期徒刑、拘役或五百元下罰金。
從事業務之人，因業務之過失傷害人者，處一年以下有期徒刑、拘役或一千元以下罰
金。致重傷者，處三年以下有期徒刑、拘役或二千元以下罰金。


司法院資訊處製作；財團法人民間司法改革基金會備份。
